【裁判字號】    98,交聲,1344
【裁判日期】    981208
【裁判案由】    聲明異議
【裁判全文】
臺灣臺南地方法院交通事件裁定        98年度交聲字第1344號
原處分機關  交通部公路總局嘉義區監理所臺南監理站
異議人即
受處分人    甲○○
上列異議人即受處分人因違反道路交通管理處罰條例案件，對於
交通部公路總局嘉義區監理所臺南監理站98年10月23日所為之裁
決處分（處分案號：嘉監南字第裁74-MM0000000號）聲明異議，
本院裁定如下：
    主    文
異議駁回。
    理    由
一、原處分意旨略以：異議人即受處分人甲○○（下稱異議人）
    所有車牌號碼MUE-162號重型機車（下稱系爭機車），於民
    國98年8月18日14時3分許，經人駕駛行經臺南縣臺19甲線33
    .5公里處（新化路段）時，因該路段限速60公里，而汽車駕
    駛人行車速度經科學儀器採證測得為80公里，已超過規定之
    最高時速20公里以上未滿40公里，經臺南縣警察局交通警察
    隊（下稱舉發機關）警員製單逕行舉發，嗣經交通部公路總
    局嘉義區監理所臺南監理站（下稱原處分機關）以其違規事
    實明確，依道路交通管理處罰條例第40條、第63條第1項第1
    款（原處分漏載第1款）及違反道路交通管理事件統一裁罰
    基準表之規定，裁處異議人罰鍰新臺幣（下同）1,400元，
    並記違規點數1點等語。
二、本件聲明異議意旨略以：舉發超速是由機器照相，當時同時
    有汽車及機車，可能會影響機器操作，且該照相機器不知是
    否正確。又系爭機車是老機車，不可能騎到時速80公里，為
    此聲明異議，請求撤銷原處分等語。
三、按汽車駕駛人，行車速度，超過規定之最高時速，或低於規
    定之最低時速，除有第43條第1項第2款情形外，處1,200元
    以上2,400元以下罰鍰，並記違規點數1點，道路交通管理處
    罰條例第40條、第63條第1項第1款分別定有明文。
四、經查：
  (一)異議人所有之系爭機車，於98年8月18日14時3分許經人駕駛
    行經限速60公里之臺南縣臺19甲線33.5公里處（新化路段）
    時，因雷達測速儀器採證測得其時速為80公里，而有超速20
    公里以上未滿40公里之情形，經舉發機關員警逕行製單舉發
    ，並由原處分機關依法裁處如上述內容裁罰之事實，有臺南
    縣警察局98年9月9日南縣警交字第MM0000000號舉發違反道
    路交通管理事件通知單、原處分機關98年10月23日嘉監南字
    第裁74-MM0000000號裁決書及舉發採證照片各1份附卷可稽
    。
  (二)異議人雖主張系爭機車係部老舊機車，不可能騎到時速80公
    里，且舉發照片中內側車道上尚有另輛汽車，可能會影響機
    器操作，並質疑照相儀器之準確性等語；惟查：
    1.本件舉發機關所使用之雷達測速儀業經經濟部標準檢驗局
      檢定合格，有臺南縣警察局98年11月30日南縣警交字第09
      80048873號函所附經濟部標準檢驗局雷達測速儀檢定合格
      證書（檢定日期為97年11月12日，有效期限至98年11月30
      日）在卷可證（見本院卷第33頁），是該雷達測速儀之正
      確性應無疑問。
    2.又依臺南縣警察局上開函所附行車位置簡圖所示上開雷達
      測速儀「偵測去車」之程序為：車輛位置：A.經過雷達系
      統、B.進入雷達波束（開始測速）、C.持續受偵測、D.離
      開雷達波束（結束測速，拍照位置）（見本院卷第31頁）
      。自本件舉發照片觀之，異議人乃係後方車牌遭照相舉發
      ，因此，本件測速乃係測「去車」有無超速之情形，且舉
      發員警所使用之雷達測速儀僅會對在雷達波束偵測範圍內
      超速之車輛照相，應可認定。
    3.本院檢視臺南縣警察局上開函附同地點之他件違規舉發照
      片2張，其中第1張照片僅有1輛機車行駛於外車道，其遭
      照相之位置距離前方行人穿越道有相當之距離（依判斷約
      10-20公尺左右），第2張照片則有1輛銀色自小客車行駛
      於內車道，其遭照相之位置距離前方行人穿越道有相當之
      距離（依判斷約10-20公尺左右），另1輛黑色自小客車則
      行駛於外車道，其位置則已快接觸到前方行人穿越道，有
      該2張照片在卷可稽（見本院卷第32頁）。依上開2張參照
      之照片觀之，本案之固定雷達測速儀雖同時可能舉發該路
      段快車道以及慢車道上之超速車輛，但如已離開該雷達測
      速儀雷達波束偵測範圍之車輛，則不在該雷達測速照相舉
      發範圍，亦即在該路段距離前方行人穿越道後方約10-20
      公尺左右之超速車輛才會被照相舉發。
    4.經審酌本案舉發照片（見本院卷第27頁），舉發照片上雖
      有1輛白色貨車與系爭機車，然照片上該白色貨車之位置
      已快接觸到前方行人穿越道，而系爭機車則位於該路段距
      離前方行人穿越道後方約10-20公尺左右之位置，依上所
      述，該白色貨車已不在該雷達測速照相舉發範圍，而照片
      上復無其他車輛，應可認定本件測速儀之雷達波束偵測範
      圍內確實僅有異議人所有之MUE-162號重型機車，是異議
      人主張當時同時有汽車及機車，會影響機器操作等語，應
      無可採。
    5.又依卷附之車籍查詢資料表所載（見本院卷第23頁），系
      爭機車係1994年5月出廠之車輛，迄本件舉發之時雖已有
      15年左右之車齡，然本院審酌系爭機車之廠牌為「光陽」
      ，排氣量為「124CC」，依社會大眾普遍對此一廠牌及排
      氣量之機車之使用現況，除非該機車故障，否則系爭機車
      應不致因車齡達15年即無法騎到時速80公里，況本件用以
      測定異議人行駛速度所使用之雷達測速儀器既經檢定合格
      ，且無故障等情，已如前述，則本件異議人僅空言辯稱該
      車車齡老舊，無法達到時速80公里云云，復未能提出足以
      認定其無可能超速至時速80公里之證據供本院審酌，自難
      對異議人為有利之認定。
    6.因此，異議人所有之系爭機車確有於上開時、地，未遵從
      速限而駕車超速之違規事實，應足認定。
  (三)綜上所述，異議人所有之系爭機車，於上揭時、地經人駕駛
    有超速駕駛之違規事實明確，原處分機關依據道路交通管理
    處罰條例第40條、第63條第1項第1款（原處分漏載第1款）
    及違反道路交通管理事件統一裁罰基準表之規定，裁處異議
    人罰鍰1,400元，並記違規點數1點，核無不當，本件異議人
    之異議為無理由，應予駁回。
五、據上論結，應依道路交通管理處罰條例第87條第2項、道路
    交通案件處理辦法第19條，裁定如主文。
中    華    民    國    98    年    12    月    8     日
                    交通法庭  法  官 張家瑛
以上正本證明與原本無異。
如不服本裁定，應於收受送達後5日內向本院提出抗告狀。（應
附繕本）
                              書記官 李淑惠
中    華    民    國    98    年    12    月    10    日


司法院資訊處製作；財團法人民間司法改革基金會備份。
